【裁判字號】    99,交易,111
【裁判日期】    990309
【裁判案由】    公共危險
【裁判全文】
臺灣臺中地方法院刑事判決             99年度交易字第111號
公  訴  人  臺灣臺中地方法院檢察署檢察官
被      告  甲○○
上列被告因公共危險案件，經檢察官提起公訴（99年度撤緩偵字
第33號），本院判決如下：
    主  文
甲○○服用酒類，不能安全駕駛動力交通工具而駕駛，處罰金新
臺幣陸萬伍仟元，如易服勞役，以新臺幣貳仟元折算壹日。
    事  實
一、甲○○於民國97年11月14日晚上8 時30分許，在友人位於臺
    中縣潭子鄉○○○路口某處之住處內，飲用啤酒4 瓶後，明
    知其已達不能安全駕駛動力交通工具之狀態，竟仍執意於97
    年11月15日凌晨4 時許，騎乘車牌號碼P9M-296 號重型機車
    上路，自上開友人住處出發，欲搭載他名友人返回同鄉之居
    所。嗣林育竣於97年11月15日凌晨5 時48分許，酒後騎車行
    經同鄉○○○路與復興路口時，因不勝酒力而行車忽快忽慢
    ，而為警當場攔檢，經警方對其施以呼氣酒精濃度測試後，
    測得其呼氣中所含酒精濃度達每公升0.78毫克，始悉上情。
二、案經臺中縣警察局豐原分局報告臺灣臺中地方法院檢察官偵
    查起訴。
    理  由
一、按除簡式審判程序、簡易程序及第376 條第1 款、第2 款所
    列之罪之案件外，第1 審應行合議審判，96年7 月4 日修正
    公布之刑事訴訟法第284 條之1 定有明文。查本案被告甲○
    ○涉犯公共危險案件，經檢察官提起公訴，其所犯為刑事訴
    訟法第376 條第1 款所列之罪，揆諸上開規定，第1 審無庸
    行合議審判。次按被告以外之人（包括證人、鑑定人、告訴
    人、被害人及共同被告等）於審判外之陳述雖不符刑事訴訟
    法第159 條之1 至之4 等4 條之規定，而經當事人於審判程
    序同意作為證據，法院審酌該言詞陳述或書面陳述作成時之
    情況，認為適當者，亦得為證據；當事人、代理人或辯護人
    於法院調查證據時，知有刑事訴訟法第159 條第1 項不得為
    證據之情形，而未於言詞辯論終結前聲明異議者，視為有前
    項之同意，同法第159 條之5 定有明文。立法意旨在於傳聞
    證據未經當事人之反對詰問予以核實，原則上先予排除。惟
    若當事人已放棄反對詰問權，於審判程序中表明同意該等傳
    聞證據可作為證據；或於言詞辯論終結前未聲明異議，基於
    尊重當事人對傳聞證據之處分權，及證據資料愈豐富，愈有
    助於真實發見之理念，且強化言詞辯論主義，使訴訟程序得
    以順暢進行，上開傳聞證據亦均具有證據能力。本案被告及
    公訴人於本院審理程序時就本院引用之下列證據，均未加爭
    執，且本院審酌證據作成之形式，均無瑕疵、與待證事實具
    有關聯性等情況，認為適當，且無不法取得之情形，應認得
    為證據。揆諸前開說明，就本案所引用之各項證據均得採為
    本案證據，均合先敘明。
二、上揭犯罪事實，業據被告甲○○於警詢、偵查中及本院審理
    中坦承不諱，並有臺中縣警察局豐原分局潭子分駐所當事人
    酒精測定紀錄表、臺中縣警察局刑法第185 條之3 案件測試
    觀察紀錄表、汽機車駕駛人酒後生理協調平衡檢測紀錄表各
    1 份在卷可稽，互核相符，由是足認被告之任意性自白，核
    與事實相符，洵堪採信。是本案事證明確，被告犯行洵堪認
    定，應依法論科。
三、核被告所為，係犯刑法第185 條之3 之服用酒類不能安全駕
    駛動力交通工具罪。爰審酌被告明知酒精成分對人之意識、
    控制能力具有不良影響，超量飲酒後會導致對週遭事物之辨
    識及反應能力較平常狀況薄弱，因而酒後駕車在道路上行駛
    ，對往來之公眾及駕駛人自身皆具有高度危險性，竟僅圖一
    己往來交通之便，飲酒後率爾騎乘重型機車上路，為警查獲
    時測得其呼氣所含酒精濃度達每公升0.78毫克，漠視自己及
    公眾行之安全，誠屬不該，惟念其酒醉貿然騎乘重型機車，
    幸未釀致任何車禍意外之結果，及斟酌其生活狀況、智識程
    度、犯罪後坦承犯行，知所悔悟，犯罪後態度甚佳等一切情
    狀，量處如主文所示之刑，並諭知易服勞役之折算標準，以
    資懲儆。
四、另本件被告行為後，，刑法第42之1 條業於97年12月30日新
    增，經總統於98年1 月21日公布，並於98年9 月1 日施行。
    其中刑法第42之1 條第1 項第2 款再於98年12月15日修正其
    文字為「入監執行逾六月有期徒刑併科或併執行之罰金」「
    裁判」後，經總統於98年12月30日公布，並於99年1 月1 日
    施行。而按行為後法律有變更者，適用行為時之法律，但行
    為後之法律有利於行為人者，適用最有利於行為人之法律，
    刑法第2 條第1 項定有明文，係採從舊從輕之原則。而所謂
    法律有變更，係指足以影響行為之可罰性範圍及其法律效果
    之法律修正而言，易科罰金、易服勞役之折算標準及其期限
    涉及裁量權之行使，屬於科刑規範事項，其折算標準於裁判
    時並應於主文內諭知，與一般純屬執行之程序有別，是如新
    舊法對易科罰金、易服勞役之折算標準及期限各有不同時，
    應依前揭規定，比較適用最有利於行為人之法律，有最高法
    院96年度臺非字第58號、第234 號判決可資參照，惟有關易
    服社會勞動折算標準為6 小時折算1 日，期限為最長2 年，
    修正後刑法第42條之1 第2 項已定有明文，其標準係屬固定
    ，並不涉及法院裁量權之行使，非屬科刑規範事項變更，而
    修正後刑法第42條之1 第1 項第2 款之情形係屬文字之修正
    刪改，均不生新舊法比較之問題，亦非本案須予適用之情形
    ，故本案無刑法第2 條法律變更規定之適用。又依刑事訴訟
    法第479 條第2 項規定，可知該易服社會勞動乃係屬執行檢
    察官之權限，是本件自無須再於主文中另諭知易服社會勞動
    之折算標準，附此敘明。
據上論斷，應依刑事訴訟法第284 條之1 、第299 條第1 項前段
，刑法第185 條之3 、第42條第3 項前段，刑法施行法第1 條之
1 第1 項，判決如主文。
本案經檢察官張容姍到庭執行職務。
中    華    民    國    99    年     3    月     9    日
                  交通法庭        法  官  胡芷瑜
以上正本證明與原本無異。
如不服本判決，應於判決收受送達後10日內向本院提出上訴狀，
上訴於臺灣高等法院臺中分院（並應敘述具體上訴理由及檢附繕
本）。上訴書狀如未敘述上訴理由，應於上訴期間屆滿後20日內
補提上訴理由書於本院（均須按他造當事人之人數附具繕本）「
切勿逕送上級法院」。
                                  書記官  沈慧玲
中    華    民    國    99    年     3    月     9    日
附錄本案論罪科刑法條全文：
中華民國刑法第185條之3
服用毒品、麻醉藥品、酒類或其他相類之物，不能安全駕駛動力
交通工具而駕駛者，處1 年以下有期徒刑、拘役或科或併科15萬
元以下罰金。

司法院資訊處製作；財團法人民間司法改革基金會備份。
